【裁判字號】    90,台上,1955
【裁判日期】    901101
【裁判案由】    損害賠償
【裁判全文】
最高法院民事裁定                                九十年度台上字第一九五五號
    上  訴  人  乙○○
    訴訟代理人  吳炳輝律師
    被 上訴 人  甲○○
右當事人間請求損害賠償事件，上訴人對於中華民國八十九年三月二十八日台灣高等
法院台南分院第二審判決（八十八年度重上字第四八號），提起上訴，本院裁定如左
：
    主  文
上訴駁回。
第三審訴訟費用由上訴人負擔。
    理  由
按對於第二審判決上訴，非以其違背法令為理由，不得為之。民事訴訟法第四百六十
七條定有明文。依同法第四百六十八條規定，判決不適用法規或適用不當者，為違背
法令。而判決有同法第四百六十九條所列各款情形之一者，為當然違背法令。是當事
人提起上訴，如依民事訴訟法第四百六十八條規定，以第二審判決有不適用法規或適
用法規不當為理由時，其上訴狀或理由書應有具體之指摘，並揭示該法規之條項或其
內容。若係成文法以外之法則，應揭示該法則之旨趣。倘為司法院解釋、或本院之判
例，則應揭示該判解之字號或其內容。如以民事訴訟法第四百六十九條所列各款情形
為理由時，其上訴狀或理由書，應揭示合於該條款之事實。上訴狀或理由書如未依此
項方法表明，或其所表明者，顯與上開法條規定之情形不相合時，即難認為已對第二
審判決之違背法令有具體之指摘，其上訴自難認為合法。本件上訴人對第二審判決提
起上訴，雖以該判決違背法令為由，惟核其上訴理由狀所載內容，係就原審取捨證據
、認定事實之職權行使，所論斷：上訴人故意灑下農藥毒死被上訴人養殖之烏魚共二
萬三千九百五十二尾，依證人李崑煌、林萬寶之證述，及參酌行政院農業委員會水產
試驗所台南分所八十八年十二月十四日（八八）農水試南字第○七八五號函示，足認
系爭受害烏魚均已屆三年取卵時機，成烏體型碩大，經剖腹母烏均有烏魚子，其受害
之雌、雄成烏比率應為八比二。準此，雌烏一萬九千一百六十二尾之魚卵（即烏魚子
）損失為新台幣（下同）三百九十五萬二千一百六十三元，雄烏魚四千七百九十尾精
卵（即烏魚膘）之損失為一百六十四萬六千五百六十三元。另烏魚總數之烏魚肫損失
為二十三萬九千五百二十元及「烏殼」損失為二百七十七萬一千四百八十六元，合計
八百六十萬九千七百三十二元，被上訴人依侵權行為法則，請求上訴人賠償其中之六
百九十八萬五千四百二十三元本息，即應准許等情，指摘其為不當，並就原審已論斷
者，泛言違背經驗法則，而非具體表明合於不適用法規、適用法規不當、或民事訴訟
法第四百六十九條所列各款之事實，難認對該判決之如何違背法令已有具體之指摘。
依首揭說明，應認其上訴為不合法。又卷附「養魚世界」雜誌節本（影本）一件業經
原審於言詞辯論期日提示於兩造，上訴人對之均無意見，包括原審調閱之上訴人所涉
毀損罪之刑事案卷，亦經提示於兩造為辯論，上訴人並稱無其他主張及舉證云云（見
原審卷一○一頁、五○頁、五一至五二頁、五七頁、七九頁），上訴人陳稱上開證物
未經原審提示伊辯論一節，顯有誤會，附此明。
據上論結，本件上訴為不合法。依民事訴訟法第四百八十一條、第四百四十四條第一
項、第九十五條、第七十八條，裁定如主文。
中      華      民      國     九十     年     十一     月      一      日
                              最高法院民事第七庭
                                  審判長法官  蘇  茂  秋
                                        法官  徐  璧  湖
                                        法官  朱  建  男
                                        法官  曾  煌  圳
                                        法官  李  慧  兒
      右正本證明與原本無異
                                              書  記  官
中      華      民      國     九十     年     十一     月     十二     日
                                                                        ｖ


司法院資訊處製作；財團法人民間司法改革基金會備份。
